【裁判字號】    98,重訴,17
【裁判日期】    980630
【裁判案由】    損害賠償
【裁判全文】
臺灣新竹地方法院民事判決              98年度重訴字第17號
原      告  丙○○
訴訟代理人  翁方彬律師
被      告  甲○○
                        樓
                      （現於臺灣台北監獄）
            丑○○
                      （現於臺灣台北監獄）
            庚○○○
            戊○○
            子○○
            己○○
            丁○○
            癸○○
前列六人共同
兼訴訟代理  壬○○
人
被      告  辛○○
訴訟代理人  徐原本律師
上列當事人間請求損害賠償事件，經原告提起刑事附帶民事訴訟
，由本院刑事庭裁定移送前來，本院於民國98年6月11日辯論終
結，判決如下：
    主  文
被告庚○○○、戊○○、子○○、己○○、丁○○、癸○○、壬○○於繼承陳英爐之遺產範圍內與被告甲○○、丑○○應連帶給
付原告新臺幣壹仟零肆拾萬元。
原告其餘之訴駁回。
訴訟費用由被告庚○○○、戊○○、子○○、己○○、丁○○、
癸○○、壬○○於繼承陳英爐之遺產範圍內與被告甲○○、丑○○連帶負擔。
    事實及理由
一、按訴狀送達後，原告不得將原訴變更或追加他訴，但擴張或
    減縮應受判決事項之聲明者，不在此限，民事訴訟法第255
    條第1項第3款定有明文。查本件原告本於侵權行為之法律關
    係請求被告應連帶給付原告新臺幣（下同）1080萬元，嗣於
    訴訟進行中，原告變更請求為被告應連帶賠償1040萬元，核
    係屬減縮應受判決事項之聲明，揆諸上開規定，於法尚無不
    合，應予准許，合先敘明。
二、原告起訴主張：被告庚○○○、戊○○、子○○、己○○、
    丁○○、癸○○、壬○○、辛○○之被繼承人陳英爐與被告
    甲○○、丑○○、訴外人黃素真、乙○○於民國97年5月27
    日以投資特效藥為由，共同向原告詐取1080萬元，而原告嗣
    後則與訴外人黃素真以40萬元達成和解。又陳英爐已於97年
    8 月20日死亡，被告庚○○○、戊○○、子○○、己○○、
    丁○○、癸○○、壬○○、辛○○為陳英爐之法定繼承人，
    自應就被繼承人陳英爐之債務負連帶責任，且無法併存同一
    被繼承人之繼承人聲請限定繼承及拋棄繼承之情事，為此爰
    依繼承及侵權行為之法律關係，請求被告連帶負侵權行為損
    害賠償責任。並聲明：被告應連帶給付原告1040萬元，及自
    97 年5月27日起至清償日止，按年息5％計算之利息。
三、被告方面：
(一)、被告甲○○主張其目前在監服刑，無法返還該金錢。
(二)、被告丑○○主張其實際上僅拿到50萬元，且需服刑完畢方能
    償還。
(三)、被告庚○○○、戊○○、子○○、己○○、丁○○、癸○○
    、壬○○均主張其已向法院聲請限定繼承，對原告之請求無
    意見。
(四)、被告辛○○則主張其已向法院聲請拋棄繼承，原告不得請求
    其賠償損害，且其先父陳英爐並未參與詐騙原告金錢之行為
    ，為此聲明：原告之訴駁回；如受不利益判決，願供擔保請
    准宣告免為假執行。
四、本院之判斷：
(一)、被告庚○○○、戊○○、子○○、己○○、丁○○、癸○○
    、壬○○、辛○○之被繼承人陳英爐曾任新竹縣議員，熟知
    地方人脈，與被告甲○○、丑○○，謀議以先取得與欲行騙
    對象締約之機會，再於締約過程中，假以出售抗癌藥水有高
    利可圖之幌子，使第三人陷於錯誤購買該等抗癌藥水，待取
    得款項後藉機脫離現場之方式，設局詐騙。陳英爐得知從事
    房屋仲介之原告頗有積蓄，約自96年11月間，陳英爐即提供
    原告身家資料給被告甲○○，鎖定原告為詐騙對像，並由被
    告甲○○扮演「林先生」以友人欲購買房屋、土地為由，多
    次前往原告所經營，位於新竹縣竹北市○○○路○段70號「
    立綸不動產」，鬆懈原告及「立綸不動產」職員張心瑀戒心
    。嗣於97年5月中旬許，由被告丑○○電話連繫訴外人黃素
    真、乙○○共同參與，而陳英爐等五人共同基於為自己不法
    所有之犯意聯絡，由被告甲○○於97年5月中旬將扮演臺中
    市逢甲大學附近套房管理人「張小姐」之乙○○，介紹給原
    告及張心瑀認識，向原告及張心瑀誆稱乙○○專為老闆「趙
    先生」（由被告丑○○扮演）管理套房，「趙先生」有意再
    添購套房，並假意與被告甲○○前往查看原告所有位於新竹
    縣新豐鄉的套房，被告甲○○再帶同被告丑○○、訴外人乙○○再次前往查看原告所有上開套房，使原告誤認由被告丑
    ○○所扮演之「趙先生」確實有意以約1800萬元向原告購買
    套房。嗣後被告甲○○以被告丑○○所扮演之「趙先生」欲
    簽訂買賣契約為由，邀約原告於97年5月27日上午，在新竹
    市○○街82號咖啡廳見面。同日上午6時許，陳英爐、甲○○、丑○○、黃素真並先行在新竹市○○街82號咖啡廳對面
    見面，由陳英爐先拿16萬元給被告丑○○，再由被告丑○○
    轉交給訴外人黃素真，作為當日訴外人黃素真向被告甲○○
    購買抗癌藥水之價金。被告甲○○於同日上午8時30分許前
    往「立綸不動產」搭載原告，張心瑀並陪同前往上開咖啡廳
    ，自稱「趙先生」之被告丑○○於商談中藉詞等待其妻送訂
    金前來，並以要出售抗癌新藥為由表示要先行離去，被告甲○○假意詢問該抗癌新藥之療效、價格，被告丑○○即出示
    事先所準備之書面資料給在場被告甲○○、原告等人，並拿
    出一瓶抗癌藥水，號稱該藥水擁有五個國家的專利權，一瓶
    價值12萬元，被告甲○○為取信原告，表示其弟媳在國軍新
    竹醫院擔任護理長，可讓其弟媳確認該瓶抗癌藥水之療效，
    被告甲○○即攜帶該瓶抗癌藥水偕同原告及張心瑀一同前往
    國軍新竹醫院，由扮演護理長之訴外人黃素真出面接洽，對
    被告甲○○、原告等人表示該抗癌藥水係經該院院長確認之
    抗癌特效藥，並以現金16萬元向被告甲○○購買該瓶抗癌藥
    水，製造有人願以高價購買該瓶抗癌藥水之假象，且於返回
    前開咖啡廳後，被告甲○○僅交付12萬元與被告丑○○，使
    原告誤信被告甲○○轉手即賺取4萬元之差價。被告甲○○
    遂詢問被告丑○○是否尚有抗癌藥水欲出售，被告丑○○乃
    假意答稱還有三箱共90瓶，要全部購買不零售，被告甲○○
    佯稱欠缺資金，原告乃陷於錯誤，應允提供1080萬元購買該
    批藥水，並由被告甲○○帶同原告、張心瑀前往新竹縣竹北
    市三信合作社六家分社提領現金1080萬元，於同日上午11
    時5分許，返回上開咖啡廳，將1080萬元付給被告丑○○，
    被告丑○○則交付抗癌藥水90瓶。被告甲○○則再與原告、
    張心瑀一同前往國軍新竹醫院，假意要將上開抗癌藥水90瓶
    出售給該院院長，隨即獨自進入國軍新竹醫院，並由被告丑
    ○○駕車在急診室門口接應，原告及張心瑀在外因久未看見
    被告甲○○，查覺有異，並發現被告甲○○所駕駛之自用小
    客車已駛離該醫院門口，始查知受騙。被告丑○○、甲○○
    取得上開詐騙款1080萬元後，前往新竹市立殯儀館附近停車
    場，與陳英爐會合，朋分該筆不法所得，被告甲○○得款
    200萬元、丑○○分得50萬元、訴外人黃素真分得20萬元，
    另有16萬元係被告丑○○以償債為由交付黃素真（即黃素真
    取得36萬元）、被告甲○○則交付乙○○5萬5千元，餘款則
    由陳英爐取得。被告甲○○、丑○○及訴外人黃素真、乙○○之上開詐欺取財犯行，業經臺灣新竹地方法院檢察署檢察
    官提起公訴，並經本院以97年度易字第714號刑事判決在案
    等情，有本院97年度易字第714號刑事判決乙份附卷可參，
    且為被告甲○○、丑○○、庚○○○、戊○○、子○○、己○○、丁○○、癸○○、壬○○所不爭執，自堪認原告此部
    分之主張為真。至被告辛○○辯稱被繼承人陳英爐並未參與
    前開詐騙行為，惟被告辛○○並未舉證以實其說，是其前揭
    辯詞，要難採信。
(二)、按繼承人自繼承開始時，除本法另有規定外，承受被繼承人
    財產上之一切權利義務；繼承人對於被繼承人之債務，負連
    帶責任；繼承人得限定以因繼承所得之遺產，償還被繼承人
    之債務；繼承人有數人，其中一人主張為前項限定之繼承時
    ，其他繼承人視為同為限定之繼承。為限定之繼承者，其對
    於被繼承人之權利義務，不因繼承而消滅，修正前民法第
    1148條前段、第1153條第1項、第1154條分別定有明文。次
    按繼承人得拋棄其繼承，民法第1174條第1項亦定有明文，
    而其應繼分依民法第1176條規定，應歸屬於其他繼承人。是
    各繼承人之其中一人雖已為限定繼承，其他繼承人仍得為拋
    棄繼承，原告主張同一被繼承人之繼承人無法併存限定繼承
    及拋棄繼承等語，容有誤會。查陳英爐與被告甲○○、丑○○，謀議以先取得與欲行騙對象締約之機會，再於締約過程
    中，假以出售抗癌藥水有高利可圖之幌子，使第三人陷於錯
    誤購買該等抗癌藥水，待取得款項後藉機脫離現場之方式，
    設局詐騙原告，已如前述，陳英爐對原告自應負侵權行為損
    害賠償債務，此債務之性質非專屬於陳英爐本身，而陳英爐
    已於97年8月20日死亡，被告庚○○○、戊○○、子○○、
    己○○、丁○○、癸○○、壬○○、辛○○為其繼承人，此
    有陳英爐戶籍謄本、被告庚○○○、戊○○、子○○、己○○、丁○○、癸○○、壬○○、辛○○戶籍謄本及繼承系統
    表在卷足憑。又因繼承人之一即被告辛○○已於97年10月7
    日聲請拋棄繼承，而被告子○○復於97年11月14日向本院聲
    請限定繼承，業經本院依職權調閱本院97年度繼字第656號
    拋棄繼承權事件、97年度繼字第754號限定繼承事件卷宗查
    明無誤，依前揭規定，被告庚○○○、戊○○、子○○、己○○、丁○○、癸○○、壬○○應僅以其所繼承陳英爐遺產
    之範圍內，負連帶清償之責。至被告辛○○則因向本院聲請
    拋棄繼承權，已生合法拋棄繼承權之效力，原告主張被告辛○○應繼承陳英爐之損害賠償債務，洵屬無據，應予駁回。
(三)、再按因故意或過失，不法侵害他人之權利者，負損害賠償責
    任；又數人共同不法侵害他人之權利者，連帶負損害賠償責
    任；不能知其中孰為加害人者，亦同，造意人及幫助人，視
    為共同行為人，民法第184條第1項前段、第185條分別定有
    明文。又依據民法第213條規定，負損害賠償責任者，而應
    給付金錢者，自損害發生時起，加給利息。應負利息之債務
    ，無約定，依據民法第203條規定，為年利率5％。查陳英爐
    與被告甲○○、丑○○共同詐取原告1080萬元，不法侵害原
    告之權利，既經認定，渠等對於原告因此所受之損害，依前
    揭法律規定，自應負連帶賠償責任。從而，原告依繼承及侵
    權行為之損害賠償法律關係，請求被告庚○○○、戊○○、
    子○○、己○○、丁○○、癸○○、壬○○於繼承陳英爐之
    遺產範圍內與被告甲○○、丑○○連帶賠償1040萬元，及自
    損害發生時即97年5月27日起至清償日止，按年息5％，即為
    有理由，應予准許，逾此部分之請求，則為無理由，應予駁
    回。
五、本件判決基礎已臻明確，兩造其餘主張舉證及攻擊防禦方法
    ，於判決結果不生影響，無庸一一論述，併此敘明。
六、訴訟費用負擔之依據：民事訴訟法第79條、第85條第2項。
中    華    民    國    98    年    6     月    30    日
                  民事第二庭    法  官  彭淑苑
以上正本係照原本作成。
如對本判決上訴，須於判決送達後20日內向本院提出上訴狀。
中    華    民    國    98    年    6     月    30    日
                                書記官  王恬如


司法院資訊處製作；財團法人民間司法改革基金會備份。
